臺灣臺南地方法院交通事件裁定　　　　 95年度交聲字第931號
原處分機關　交通部公路總局嘉義區監理所臺南監理站
異議人即受
處分人　　　乙○○
上列受處分人因違反道路交通管理處罰條例案件，對於交通部公
路總局嘉義區監理所臺南監理站，民國95年9月28日所為之裁決
處分（處分案號：嘉監南字第裁74-M00000000號），聲明異議，
本院裁定如下：
      主文
異議駁回。
      理由
一、原處分意旨略以：異議人即受處分人乙○○（下稱異議人）
    於民國95年8月3日上午10時25分許，駕駛車牌號碼P2-9203
    號自用小客車，行經限速為每小時60公里之176線16.3公里
    處時，經台南縣警察局交通警察隊員警 (以下稱舉發機關)
    以雷射測速槍測得行速74公里，超速14公里，予以製單舉發
    ，嗣原處分機關即交通部公路總局嘉義區監理所台南監理站
    ，以異議人之違規事實明確，乃依道路交通管理處罰條例（
    下稱處罰條例）第40條、第63條第1項之規定，裁處異議人
    新台幣（下同）1600元，並記違規點數1點等語。
二、本件聲明異議意旨略以：
  (一)異議人於違反道路交通管理事件陳述單所列「異議人通過交
    岔路口時前面有2台車，取締警員卻硬說前面無車你是第1台
    車」之異議理由，警員回函並未答覆，且回函警員亦非現場
    開單警員，並不了解現場狀況，異議人願與現場執勤之二位
    員警對質，異議人確信案發當日車速僅60至61公里左右。
  (二)在中華民國境內度量衡均以經濟部標準檢驗局檢定規範合格
    為基準，且須接受年度或定期覆檢，惟台南縣警察局交通隊
    所持雷射測速器，未經國內標準檢驗局之檢定合格，多年使
    用亦未再經檢驗或專業校正，實難彰公信。
  (三)2006年9月12日自由時報陳豐文讀者投書該報指稱台灣駕駛
    人每年接獲交通違規罰單比例世界第一，全因政策不當獎勵
    員警搶業績、分獎金，蓋「道路交通違規罰鍰收入分配及運
    用辦法」係員警發放罰鍰獎金之法源依據，惟其辦法卻存有
    相當爭議，變相鼓勵員警為求績效獎金而大量開出罰單，亦
    與所得稅法第103條第4項規範意旨相違，益突顯罰鍰獎勵金
    發放制度的設計不當與正當性不足。
三、按汽車駕駛人，行車速度，超過規定之最高時速者，處1200
    元以上2400元以下罰鍰；又汽車駕駛人有本條例第40條第1
    項情形者，記違規點數一點，處罰條例第40條與第63條第1
    項第1款，定有明文。
四、本院審酌：
  (一)異議人於95年8月3日上午10時25分許，駕駛車牌號碼P2-920
    3號自用小客車，行經限速60公里之176線16.3公里處時，經
    舉發機關以：「以雷射測速槍測得行速74公里，超速14公里
    」為由而製單舉發，嗣原處分機關以異議人之違規事實明確
    ，乃依處罰條例第40條、第63條第1項之規定，裁處異議人1
    600元，並記違規點數1點乙節，有：
    原處分機關嘉監南字第裁74-M00000000號裁決書。
    舉發機關南縣警交字第M00000000號舉發違反道路交通管
      理事件通知單。
    等件為證，且為異議人所不否認，此部分事實當可認定。
  (二)證人即本件舉發員警甲○○於本院調查中證稱：本件是我舉
    發的，舉發當時我是持雷射槍測速，雷測槍一次僅能測得一
    輛車子的車速。我約於異議人車輛241公尺前，我瞄準異議
    人車子引擎蓋前面的正中央測到車速。測速當時，異議人的
     車子旁是否有其他車輛我忘記了。但我不會看錯車子我使
    用雷射槍的的經歷約有二年。舉發超速的車輛數目約一、二
    千輛等語 (見本院卷第16、17頁)。明確證明異議人違規超
    速之事實。參以證人甲○○與異議人間，不僅未有任何怨隙
    ，且係毫不相識之人，衡情證人應無設詞攀誣，或是虛構違
    規事實以陷害異議人之理。且參以前揭證言應無誤看或誤為
    判斷之可能。何況警員執行公務時，本身即受有行政懲處責
    任之監督，且其到庭具結作證，更係以刑事責任擔保其證言
    之真實性，故證人之上開證述內容，以及其所記錄舉發之本
    件違規事實，經核應無不可採信之處。因之，異議人於前述
    時、地，駕駛上開車輛之違規行為，應可認定。其次，交通
    勤務警察或依法令執行交通稽查任務人員，開單舉發違反道
    路交通管理處罰條例所列之違規事實，經公路主管機關或警
    察機關所為之裁決處罰，本質上為行政處分，係公務員基於
    職務上權力，依法就特定之具體事件所為具公法上效果之單
    方行政行為。而根據公務員為公法上行為具有公信力之原則
    ，立法者乃於道路交通管理處罰條例法規中制訂相關規定，
    甚至使交通勤務警察或依法令執行交通稽查任務人員，在特
    殊情形下，當場不能或不宜攔截製單舉發時，亦得當機處置
    而就違規適時予以逕行舉發（參見道路交通管理處罰條例第
    7條之2之規定），以達成維護交通秩序安全及公共安全之行
    政目的。反之，若謂公務員一切行政行為，均需拍照或攝影
    預留客觀證據以證明其所認定之事實為真實，則國家行政勢
    必受到相當程度之阻礙，而且相關行政目的亦難以順利達成
    ，故刑事訴訟法中就犯罪證據有關之規定，與屬於行政秩序
    罰之交通違規裁罰本旨不相符合之部分，自不在得以準用之
    列。從而，交通違規行政爭訟之舉證責任原理，應非如刑事
    案件中，必須超越任何合理懷疑，始可為有罪判決之嚴格證
    明程度，而係應與民事訴訟之舉證責任原理相類似，亦即，
    基本上應就行政機關與人民所各自主張有利於己之事實，分
    配其應盡之舉證責任，而非逕予適用刑事訴訟上之「無罪推
    定」原則，此觀諸行政訴訟法第136條，規定行政訴訟程序
    準用民事訴訟法第277條舉證責任分配原則之立法意旨，即
    可明瞭。
  (三)本件執勤警員所用之雷射槍測速器，為Kustom公司製造之Pr
    oLaserIII機種，乃國外先進科學儀器，因我國經濟部中央標
    準檢驗局尚未有檢定雷射槍測速器之規範，故在未有檢定規
    範以前，適用國際檢驗規定（國外需經過檢定合格始得出廠
    ），而該檢驗合格文件業經駐堪薩斯台北經濟文化辦事處及
    本國外交部認證等情，有該雷射槍測速器測試報告認證資料
    在卷足憑。由上開測試資料內容，可知該雷射測速槍與迎面
    而來的車輛比對測試結果，其標準偏差之差別為1.08公里／
    小時；而與背道而馳的車輛比對測試結果，其標準偏差之差
    別為1.68公里／小時（見該測試報告第16、17頁），足見該
    雷射槍測速器測速結果之誤差，應在2公里／小時以內，該
    雷射槍測速科學儀器之準確度及正確性，仍值信賴。其次舉
    發機關使用之雷射測速器儀器之檢驗及準確度，依經濟部標
    準檢驗局95年9月19日，以經標四字第09540003940號公告 (
    修正發布雷射測速儀檢定檢查技術規範)於96年1月1日生效
    ，另經濟部準檢驗局同意現行使用中之舊品，緩衝至97年1
    月1日起實施檢定，此有台南縣警察局96年5月1日南縣警交
    字第0960016901號函可稽。故本件舉發機關舉發本件違規所
    使用之雷射測速器準確性應毋庸置疑。
  (四)又雷射測速器為直線鎖定單一部車輛，目前無法同時測得2
    部以上之車輛，此亦有台南縣警察局96年5月1日南縣警交字
    第0960016901號函可稽，故員警以雷射測速器瞄準車輛時同
    時可見該車輛之車形、顏色等特徵，應無錯看之可能。故本
    件舉發當時異議人車輛前方是否有其它車輛？有多少輛車輛
    ？即無關本件舉發之正確性。
  (五)異議人雖辯稱其經過舉發地點前有低頭看其車內之時速表僅
    為每小時61公里云云，然異議人對此並未提出任何證據以供
    本院調查，依照上述見解，本院自無法予以採信。
  (六)至其餘異議人辯稱是否有罰鍰獎勵金發放制度；該制度是否
    設計不當與正當性是否不足云云，因與異議人是否違規乙節
    無關，本院爰不一一論述，附此敘明。
  (七)依此異議人前述違規事實，係違反處罰條例第40條之規定，
    已如前述。揆諸上開說明，原處分機關據此引用前開法條第
    40條、第63條第1項第1款裁處異議人1600元，並予記違規點
    數1點於法尚無違誤。
  (八)綜上所述，異議人於前述時、地，駕駛自用小客車有行車速
    度超過規定最高速限之違規事實既可認定，足認異議人異議
    內容，並無理由，應予駁回。
五、據上論斷，應依道路交通案件處理辦法第19條，裁定如主文
    。
中　　華　　民　　國　　96　　年　　5 　　月　　31　　日
　　　　　　　　　　　　　　　交通法庭法　官　蔡直青
以上正本證明與原本無異。
如不服本裁定，應於收受送達後5日內向本院提出抗告狀。（應
附繕本）
　　　　　　　　　　　　　　　　　　　書記官  劉鴻瑛
中　　華　　民　　國　　96　　年　　6 　　月　　5 　　日
